臺灣高等法院臺南分院刑事裁定
110年度毒抗字第79號
抗  告  人
即  被  告  黃煌凱


上列抗告人因聲請觀察、勒戒案件，不服臺灣雲林地方法院中華
民國110年1月13日裁定（109年度毒聲字第162號）提起抗告，本
院裁定如下：
    主  文
抗告駁回。
    理  由
一、原裁定意旨略以：(一)抗告人即被告甲○○於民國109 年7 月
    26日晚間10時許，在雲林縣○○鄉○○村○○路00號之住處內，施
    用第二級毒品甲基安非他命1 次。被告此次施用，距前次施
    用毒品，經法院裁定強制戒治，於100年9月8日停止戒治執
    行完畢釋放出所，3年後再犯本件施用第二級毒品之犯行，
    自應適用初犯之規定；(二)至於被告雖曾施用毒品，經臺灣
    雲林地方檢察署檢察官以105年度毒偵字第712、1900號、10
    6年度毒偵字第278、462號為附命戒癮治療緩起訴處分，先
    後於105 年7 月25日、106 年4 月17日緩起訴處分確定（嗣
    該緩起訴處分於106 年12月28日因履行未完成經同署檢察官
    以105 年緩字第1190號、106 年緩字第881 號撤銷），且毒
    品危害防制條例第24條僅規定附命戒癮治療之「本案」經撤
    銷者，檢察官應「依法追訴」，並未規定附命戒癮治療之緩
    起訴處分具有等同於觀察、勒戒之效力；(三)原裁定據此認
    本案聲請人強制戒治執行完畢3年後再犯，適用初犯規定，
    檢察官依毒品危害防制條例第20條第3項、第1項，觀察勒戒
    處分執行條例第3條第1項，聲請原審法院裁定送觀察勒戒，
    於法並無不合，乃依裁定送觀察勒戒等旨。
二、抗告意旨略以：抗告人即被告於撤銷命戒癮治療緩起訴處分
    後，續行偵查起訴，判處徒刑且已執行完畢，本案施用毒品
    犯行，距最後一次強制戒治執行完畢已逾三年，檢察官固得
    依法聲請觀察勒戒，惟仍得依具體個案情節，裁量聲請法院
    為附命完成戒癮治療之緩起訴處分，檢察官未為此裁量，逕
    向法院聲請，原裁定逕予裁定觀察勒戒，已有不當；且被告
    如接受觀察勒戒，無法繼續工作，及照顧妻兒父母，請准撤
    銷原裁定，更為命戒癮治療緩起訴處分之裁定。
三、毒品危害防制條例第20條第1項，犯同條例第10條之罪者，
    檢察官應聲請法院裁定，或少年法院（地方法院少年法庭）
    應先裁定，令被告或少年入勒戒處所觀察、勒戒，其期間不
    得逾2月。惟同條例109年1月15日修正公布，並於同年7月15
    日生效施行，同條例第35條之1第1款規定：「偵查中之案件
    依修正後規定處理」、第20條第3項規定：「依前項規定為
    觀察、勒戒或強制戒治執行完畢釋放後，3年後再犯第10條
    之罪者，適用本條前2項之規定。」；上開所謂「3 年後再
    犯」，只要本次再犯（不論修正施行前、後）距最近1 次觀
    察、勒戒或強制戒治執行完畢釋放，已逾3 年者，即該當之
    ，不因其間有無犯第10條之罪經起訴、判刑或執行而受影響
    。」，業經最高法院 109年度台上大字第3826號裁定闡明可
    按。查：
(一)訊據被告於警詢時坦承於上開時、地施用甲基安非他命之事
    實，為被告自白，且有濫用藥物尿液檢驗報告、尿液檢體採
    集送驗紀錄表在卷可稽，被告上開自白核與事實相符，其施
    用第二級毒品之犯行洵堪認定。另被告前因施用毒品案件，
    經法院裁定送強制戒治，於100年9月8日停止戒治執行完畢
    釋放出所，同年12月4日未經撤銷而執行完畢，有臺灣高等
    法院被告前案紀錄表在卷可佐，被告於執行完畢釋放後，3
    年後再犯本件施用第二級毒品之犯行，自應適用毒品危害防
    制條例第20條第1項關於初犯之規定，核無不合。
(二)至於被告於前開執行完畢後，雖曾施用毒品，經臺灣雲林地
    方檢察署檢察官於以105年度毒偵字第712、1900號、106年
    度毒偵字第278、462號為附命戒癮治療緩起訴處分，先後於
    105 年7 月25日、106 年4 月17日緩起訴處分確定（嗣該緩
    起訴處分於106 年12月28日因履行未完成經同署檢察官以10
    5 年緩字第1190號、106 年緩字第881 號撤銷），且毒品危
    害防制條例第24條僅規定附命戒癮治療之「本案」經撤銷者
    ，檢察官應「依法追訴」，並未規定附命戒癮治療之緩起訴
    處分具有等同於觀察、勒戒之效力。
(三)另毒品危害防制條例第24條規定：該法第20條第1項及第23
    條第2項之程序，於檢察官先依刑事訴訟法第253條之1第1項
    、第253條之2之規定，為附命完成戒癮治療之緩起訴處分時
    ，不適用之。係採行「觀察、勒戒」與「緩起訴之戒癮治療
    」並行之雙軌模式。得由檢察官審酌個案情形，援引毒品危
    害防制條例第24條，並參酌刑法第57條所列事項及公共利益
    之維護，改以緩起訴處分方式轉介毒品施用者前往醫療院所
    治療；然是否為附命完成戒癮之緩起訴處分，係屬檢察官之
    職權，如經檢察官聲請令入勒戒處所觀察、勒戒，除非檢察
    官之判斷有重大明顯瑕疵或其裁量權已萎縮至無聲請觀察勒
    戒之餘地，法院並無從介入為司法審查；查被告前因數次施
    用第二級毒品犯行，經檢察官為附命戒癮治療緩起訴處分後
    ，因履行未完成而遭撤銷緩起訴處分另行起訴，且復因另犯
    多次施用第二級毒品罪，經起訴後，分別判處多次6 月、7 
    月等有期徒刑，經臺灣高等法院臺南分院以107 年聲字第83
    9 號裁定，合併定執行刑2 年2 月，甫於108 年9 月20日執
    行完畢出監，此均有前開臺灣高等法院被告前案紀錄表在卷
    可查，又被告已有前述受觀察勒戒及強制戒治之紀錄，猶未
    能戒除毒癮，實難期待被告自我約束，足見其客觀情形確不
    適宜為附命完成戒癮治療條件之緩起訴處分，則檢察官聲請
    裁定令被告入勒戒處所施以觀察、勒戒，其裁量並無重大明
    顯瑕疵。
四、從而，抗告人執前詞謂原裁定裁准觀察勒戒不當，請求法院
    撤銷更為裁定戒癮治療處分云云，即有未合。從而，抗告人
    以前詞指摘原裁定不當，為無理由，應予駁回。
中　　華　　民　　國　　110 　年　　2 　　月　　4 　　日
                  刑事第四庭    審判長法  官  郭玫利
                                      法  官  陳金虎
                                      法  官  蔡廷宜
以上正本證明與原本無異。
不得再抗告。
　　　　　　　　　　　　　　　　　　　書記官  葉宥鈞　　
中　　華　　民　　國　　110 　年　　2 　　月　　4 　　日